【裁判字號】    98,交抗,2724
【裁判日期】    981130
【裁判案由】    違反道路交通管理處罰條例
【裁判全文】
臺灣高等法院交通事件裁定            98年度交抗字第2724號
抗告人  即
原處分機關  交通部公路總局臺北區監理所板橋監理站
代  表  人  劉勝福
受  處分人  甲○○
上列抗告人因受處分人違反道路交通管理處罰條例案件，不服臺
灣板橋地方法院，中華民國98年10月8日所為裁定（98年度交聲
字第3527），提起抗告，本院裁定如下：
    主  文
抗告駁回。
    理  由
一、原裁定意旨略以：受處分人甲○○於民國98年8月28日13時4
    5分許騎乘車牌831-EYA號普通重型機車，行經臺北縣樹林市
    ○○路與大安路口時，因有「已領有號牌而未懸掛」之違規
    ，經臺北縣政府警察局交通警察大隊樹林分隊執勤員警當場
    填製臺北縣政府警察局北縣警交大字第C00000000號舉發違
    反道路交通管理事件通知單（下稱舉發通知單）舉發。嗣受
    處分人依限提出不服申訴，經原處分機關函請原舉發機關調
    查結果，仍認受處分人有如上違規事實，乃依道路交通管理
    處罰條例第12條第1項第7款、第2項、違反道路交通管理事
    件統一裁罰基準及處理細則第43條、第44條、第67條等規定
    ，裁處罰鍰新臺幣（下同）5,400元，並吊銷牌照。惟按道
    路交通管理處罰條例所規定罰鍰、吊扣（銷）駕駛執照或汽
    （機）車牌照等處罰，係交通監理主管機關基於行政機關地
    位，對行為人違反秩序行為之裁罰性行政處分（司法院大法
    官釋字第418號解釋理由書參照），是監理機關對行為人之
    交通違規予以裁罰，應依行政罰法第1條規定，適用行政罰
    法。又違反行政法上義務之行為非出於故意或過失者，不予
    處罰，行政罰法第7條規定甚明。準此，在具體行政事件中
    ，行政法上之行為義務人有無因故意或過失而違反行政法上
    義務之行為，其事實應憑證據認定；反之，無證據即不得推
    論行為人已有違反行政法上義務，令其受行政罰。本件受處
    分人就其於上開時、地，因騎乘機車有「已領有號牌而未懸
    掛」之行為，經臺北縣政府警察局交通警察大隊樹林分隊執
    勤員警掣單舉發等情，均坦承不諱，並有臺北縣政府警察局
    98年8月28日舉發通知單影本1紙及臺北縣政府警察局樹林分
    局以98年9月16日北縣警樹交裁字第0980027679號函1份在卷
    可憑。受處分人確有於上開時、地，騎乘機車有「已領有號
    牌而未懸掛」之違規行為，堪予認定。惟受處分人始終辯稱
    ：伊因機車失竊報案，為警通知尋獲車輛，然車牌已遭拔除
    ，經警開立證明，遂於8月28日前往監理所重新驗車領得號
    牌為：「831-EYA」，並至監理所外巷子之「明台產險」公
    司處辦理保險證登記變更車牌事項完畢，於騎乘上開重機車
    欲尋找機車行懸掛號牌且進行排氣檢驗測試途中，行經樹林
    市○○路與大安路口為警攔查，並開單告發其有「已領有號
    牌而未懸掛」之違規等語，復提出上開車號：「831-EYA 」
    號行車執照影本、98年8月28日機車保險證影本與機車排氣
    檢驗紀錄單影本等資料為證。而觀諸前開行車執照影本所示
    ，其上「車牌號碼」欄有以印刷字體印製之「○○○-958」
    文字，復於下方空白處，另以章戳方式蓋有「831-EYA」字
    樣；再參酌異議人所述，其於98年8月28日下午1時許，前往
    監理所辦理重新驗車領得號牌為：「831-EYA」號，嗣於同
    日下午1時20分許，即向保險公司辦理保險登記車牌變更等
    事宜，亦經受處分人提出98年8月28日所立之「明台產物保
    險股份有限公司保險證【保險證號碼：080M00000000，被保
    險人（車主）：甲○○】」影本在卷可憑。而本件員警填單
    舉發違規之時間為98年8月28日下午1時45分許（即舉發單記
    載之「13時45分」），與受處分人向保險公司辦理保險登記
    車牌變更等事宜之時間相距甚近，則受處分人所辯是否屬實
    ？其是否係因於當日下午1時許，續接辦理驗車領牌暨保險
    證變更登記事項完畢，而於當日下午1時25分許，騎乘前開
    重機車欲尋找機車行協助懸掛號牌並辦理排氣檢測事項，而
    於未及懸掛新領車輛號牌之際，旋為警攔查開單告發？前揭
    各節，核與認定受處分人有無因主觀上之故意、過失，致未
    懸掛該機車號牌，而有違反道路交通管理處罰條例第12條第
    1項第7款規定之行為，均屬直接相關之重要實質事項，自有
    再予詳查必要。原處分機關就本案違規認定之重要實質事項
    ，猶有事實不明而尚待查證之情形存在，即逕予作出裁罰，
    容有未洽。受處分人此部分之異議為有理由。爰將原處分撤
    銷，並於理由中說明由原處分機關查明後，依法另為妥適處
    理等語。
二、抗告意旨略以：本件受處分人甲○○於98年8月28日13時45
    分許騎乘車牌831-EYA號普通重型機車，行經臺北縣樹林市
    ○○路與大安路口時，經臺北縣政府警察局樹林分局以其有
    「已領有號牌而未懸掛」之違規行為，當場填製舉發通知單
    舉發，受處分人雖爭執因該車失竊後尋獲，經警開立證明後
    可重新領牌，並於交通部公路總局臺北區監理站領畢車牌後
    ，即騎車找機車行代為懸掛，非故意違規等語，但經參酌臺
    北縣政府警察局樹林分局98年9月16日北縣警樹交裁字第098
    0027679號函檢送採證照片影本3份，受處分人於上開時、地
    確實已領有號牌而未懸掛，並經該分局查證違規屬實，本站
    據以裁罰，並無不合。而汽車（含機車）行駛於道路上，應
    正確懸掛車牌，使大多數用路人均能辨別該車之車號，以維
    護交通秩序，確保用路人使用道路安全，亦為該條例立法意
    旨。汽車所有人自應於重領號牌後，先行懸掛妥當後再行，
    以免影響違規行為之舉發或發生交通事故時之稽查，以維護
    前揭交通秩序，確保交通安全之本旨。又本件受處分人於98
    年9月7日向本站提出陳述，本站即函請原舉發單位臺北縣政
    府警察局明確查復在案，本站據以裁處，並無不合。綜上，
    原裁定將原處分撤銷，應非妥適，爰依法提起抗告，請求撤
    銷原裁定，維持原處分云云。
三、本院查：本件受處分人甲○○於98年8月28日13時45分許騎
    乘車牌831-EYA號普通重型機車，行經臺北縣樹林市○○路
    與大安路口時，因有「已領有號牌而未懸掛」之違規，經執
    勤員警當場依道路交通管理處罰條例第12條第1項第7款規定
    舉發，並填製臺北縣政府警察局北縣警交大字第C00000000
    號舉發違反道路交通管理事件通知單，嗣經原處分機關以板
    監裁字裁41-C00000000號裁決書處罰鍰5,400元，並將牌照
    吊銷，有各該舉發通知單影本及裁決書在卷可稽，並為受處
    分人所不爭，受處分人前揭騎乘機車有「已領有號牌而未懸
    掛」之違規行為，洵堪認定。惟按「違反行政法上義務之行
    為非出於故意或過失者，不予處罰」，行政罰法第7條第1項
    定有明文。再人民違反法律上之義務而應受行政罰之行為，
    法律無特別規定時，雖不以出於故意為必要，仍須以過失為
    其責任條件，蓋現代國家基於「有責任始有處罰」之原則，
    對於違反行政法上義務之處罰，應以行為人主觀上有可非難
    性及可歸責性為前提，如行為人主觀上並非出於故意或過失
    情形，應無可非難性及可歸責性而不予處罰。再現代民主法
    治國家對於行為人違反行政法上義務欲加以處罰時，應由國
    家負證明行為人有故意或過失之舉證責任，方為保障人權之
    進步立法，此有司法院大法官會議解釋釋字第275號解釋文
    及首揭行政罰法第7條第1項規定暨立法理由可參。本件受處
    分人始終堅稱伊因機車失竊報案，警方通知尋獲車輛，然車
    牌已遭拔除，警方開立證明後可以重新領牌，遂於8月28日
    前往監理所於下午1時許重新驗車，下午1時20分許拿到車牌
    ，再到監理所外巷子之「明台產險」公司處辦理保險證登記
    變更車牌等事項，於下午1時25分許處理完畢，騎乘上開重
    機車欲尋找機車行懸掛號牌且進行排氣檢驗測試途中，行經
    樹林市○○路與大安路口為警攔查，並開單告發其有「已領
    有號牌而未懸掛」之違規等語（見原審卷第3頁之聲明異議
    狀及第12頁之陳述書），並提出車牌831－EYA之行車執照影
    本、98年8月28日機車保險證影本與機車排氣檢驗紀錄單影
    本等資料為證。且參酌臺北縣政府警察局樹林分局98年9月
    16 日北縣警樹交裁字第0980027679號函檢送採證照片影本3
    份，其照片所示之時間分為13時29分、13時30分、13時39分
    ，另本件員警填單舉發違規之時間為98年8月28日下午1時45
    分許（即舉發單記載之「13時45分」），與受處分人所述向
    保險公司辦理保險登記車牌變更等事宜之時間相距甚近，則
    受處分人所辯是否屬實？攸關受處分人有無確因主觀上之故
    意、過失，致未懸掛該機車號牌，而有違反道路交通管理處
    罰條例第12條第1項第7款規定之行為，均屬直接相關之重要
    實質事項，自有再予查明之必要。原裁定認原處分機關就本
    案違規認定之重要實質事項，猶有事實不明而尚待查證之情
    形存在，即逕予作出裁罰，容有未洽，而將原處分撤銷，並
    於理由中說明由原處分機關查明後，依法另為妥適處理，尚
    無不合。抗告意旨仍執前詞，指摘原裁定不當，難認有理，
    應予駁回。
四、據上論結，應依道路交通案件處理辦法第26條，刑事訴訟
    法第412條，裁定如主文。
中    華    民    國    98    年    11    月    30    日
                  刑事第七庭  審判長法  官  陳晴教
                                    法  官  游紅桃
                                    法  官  楊智勝
以上正本證明與原本無異。
不得再抗告。
                                    書記官  林桂玉
中    華    民    國    98    年    12    月    2     日


司法院資訊處製作；財團法人民間司法改革基金會備份。
